【裁判字號】    97,訴,472
【裁判日期】    971120
【裁判案由】    交付贈與財產
【裁判全文】
臺灣屏東地方法院民事判決               97年度訴字第472號
原      告  甲○
訴訟代理人  莊美玲律師
被      告  行政院國軍退除官兵輔導委員會屏東縣榮民服務處
法定代理人  乙○○
訴訟代理人  丙○○
上列當事人間請求交付贈與財產事件，本院於民國97年11月6日
言詞辯論終結，判決如下：
    主  文
被告應給付原告新臺幣壹佰萬元及自民國九十二年五月四日起至
清償日止，按週年利率百分之五計算之利息。
訴訟費用由被告負擔。
本判決於原告以新臺幣拾萬仟伍佰元供擔保後，得假執行
。
    事實及理由
一、原告起訴主張：被告為已故榮民劉培仁之遺產管理人，劉培
    仁於民國92年5 月4 日死亡，其生前在台並無親屬，因感於
    原告平日之照顧，欲認原告為其義女，希望原告於其百年之
    後為其辦後事、披麻帶孝，遂將其郵局活期存款80萬元、定
    期存款100 萬元，贈與原告。並於其最後一次住院前將存摺
    、印章、定存單交付原告並告知提款密碼。劉培仁生前即請
    伊多年老友李恩貴陪同原告之夫領出80萬元活期存款交付原
    告，詎被告竟於劉培仁死後，以遺產管理人身份訴請原告返
    還上開80萬元，經本院92年度訴字第387 號（下稱前案）民
    事判決被告敗訴確定，惟仍有定存100 萬元（下稱系爭款項
    ）之定存單、存摺、印章等件遭被告拿走。系爭款項業經劉
    培仁生前贈與原告，並經原告允受，原告自有權請求被告交
    付系爭款項，被告係無權管領且受有不當得利，爰依贈與及
    不當得利之法律關係，請求被告返還系爭款項等語。並聲明
    ：如主文第1 項所示。
二、被告抗辯：劉培仁於92年5 月4 日死亡，翌日召開治喪會議
    時，原告僅提到劉培仁給伊80萬元存款，並未提到系爭款項
    ，故被告認為系爭款項並不屬於劉培仁。另被告對劉培仁之
    遺產公示催告時，包括原告在內無人出面主張繼承等語，並
    聲明：原告之訴駁回。
三、原告主張被告為已故榮民劉培仁之遺產管理人，劉培仁死後
    ，被告以遺產管理人身份訴請原告返還自劉培仁郵局存款提
    領之80萬元，經前案民事判決被告敗訴確定，劉培仁尚有郵
    局定期存款100 萬元在被告管領中等情，業據原告提出上開
    判決為證，且為被告所不爭執，堪信為真實。
四、法院之判斷：
(一)、按稱贈與者，謂當事人約定，一方以自己之財產無償給與他
    方，他方允受之契約。民法第406 條訂有明文。經查，劉培
    仁生前曾對多人表示要將存款贈與原告，並將提領存款所需
    之證件、存款簿、印章、提款密碼及定存單交付原告等情，
    業經證人宋竹三、吳才馨、李恩貴等人於前案中證述綦確，
    前案法院並認定劉培仁已將其存款以生前贈與方式，經原告
    允受而贈與原告，判決被告請求原告返還80萬元為無理由。
    則劉培仁確曾將財產包含系爭款項於其生前贈與原告，應堪
    認定。被告雖抗辯認為系爭款項並不屬於劉培仁，且原告未
    聲明繼承云云，惟系爭款項既然存在於劉培仁之存款帳戶內
    ，如不屬於劉培仁，應由被告負責舉證，被告未能舉證以實
    其說，其抗辯顯屬無據；復原告並非劉培仁之法定繼承人，
    自無理由於公示催告期間聲明繼承遺產，被告所辯顯無可採
    。
(二)、綜上，系爭款項業已經劉培仁贈與予原告，被告無法律上原
    因占有管領系爭款項，受有相當之利益，自應予返還，原告
    請求為有理由，應予准許。
五、原告陳明願供擔保，請求宣告執行，核無不合，茲酌定擔保
    金額，予以准許。
六、據上論結：原告之訴為有理由，依民事訴訟法第78條、第
    390 條第2 項，判決如主文。
中    華    民    國    97    年    11    月    20    日
                  民事第二庭    法  官  吳思怡
正本係照原本作成。
如不服本判決，應於送達後20日內，向本院提出上訴狀。
中    華    民    國    97    年    11    月    20    日
                                書記官  王秋淑


司法院資訊處製作；財團法人民間司法改革基金會備份。
